臺灣臺中地方法院刑事判決　　　　　　　　　　　　九十三年度易字第一四二號
　　公　訴　人　臺灣臺中地方法院檢察署檢察官
　　被　　　告　甲○○
右列被告因贓物案件，經檢察官聲請以簡易判決處刑（九十三年度速偵字第八六三號
），本院臺中簡易庭認不宜逕以簡易判決處刑，移由本院改依通常程序判決如左：
    主  文
甲○○無罪。
    理  由
一、公訴意旨如後附聲請簡易判決處刑書所載。
二、按犯罪事實應依證據認定之，無證據不得認定犯罪事實，又不能證明被告犯罪者
    ，應諭知無罪之判決，刑事訴訟法第一百五十四條第二項、第三百零一條第一項
    分別定有明文；另刑法第三百四十九條第二項故買贓物罪之成立，以明知為必要
    ，如不知為贓，則縱有本條之行為，亦不成立犯罪。本件公訴人認被告涉嫌故買
    贓物，無非係以被告自白，被害人乙○○之指訴，證人賴鴻毅、賴韻如之
    證述，被害人領回該贓物之收據為其依據。然訊之被告甲○○，固坦承購買乙
    ○○所失竊之該支ＯＫＷＡＰ１６３型序號000000000000000行動電話機具並借
    給賴韻如使用之事實，惟否認明知該支行動電話機具係贓物而故買之，辯稱：該
    支行動電話機具係伊在丙○○所經營之「通訊王國」店內所購買，價錢新臺幣（
    下同）五千三百元，丙○○不僅在臺中市○○路○段五八號開設「通訊王國」店
    面，並向臺中市政府登記商行名稱為「創新行」，且在奇摩網站販賣行動電話機
    具，可謂具有公信力而不為一般人所懷疑之行動電話機具專賣店，伊在該商店內
    購買該支行動電話機具，自無贓物之認識，又伊接到警察之約談通知後，即向丙
    ○○詢問，丙○○立刻到警局陪伊及賴韻如製作筆錄，當時丙○○教伊向警察說
    是在臺中市○區○○路與復興路口之跳蚤市場向某不詳姓名之男子所購買，並自
    願當證人，伊因年輕識淺，經警察約談內心緊張，遂聽從丙○○之教導而就購買
    經過為不實之陳述等語。
三、經查，(一)被告於警詢、檢察官偵訊中雖供稱該支行動電話機具係伊於臺中市○區
    ○○路與復興路口之跳蚤市場所購買，丙○○於警詢中亦稱其與被告在該跳蚤市
    場閒逛時建議被告購買該支行動電話機具，惟事後被告與丙○○曾書立內容為：
    「甲○○於所購買ＯＫＷＡＰ１６３型手機之問題，於九十三年六月十三日大家
    於風尚協議如下：a.楊先生於十四日上法院問清該判決是否不起訴處分，b.如已
    起訴於十五日同至童先生指定律師請他繕寫答辯書，c.律師費用完全由楊先生負
    責，d.後果由楊先生完全承擔」之切結書一份（參本院卷第十六頁），(二)被告於
    九十三年六月三十日本院準備程序中，提出伊母親於九十三年六月十一日與丙○
    ○之電話對話錄音帶一捲，經本院勘聽後節錄內容為：【「（被告母：你為什麼
    要教我兒子那樣說，買就是在你那裡買的，你為什麼要教他講這樣？）（楊：因
    為那個時候他匆匆說，我也沒有看到那支機子，我也不確定是不是我給他的啊）
    」、「（被告母：這支明明是跟你買的，你為什麼要說在跳蚤市場買的，口供寫
    這樣，要怎麼反？）（楊：沒啦，那天我也是跟甲○○說先來我店裡我先找，他
    那個乾妹妹賴韻如也不肯，就說直接要去分局那裡，他也不要來）」、「（被告
    母：警察都要調他去了，還去你那裡做什麼？）（楊：警察叫你去慢個一、二十
    分鐘甚至半小時也沒什麼關係，那時候他在路上我也在路上，我想說先來我店裡
    會合，我也找一下，原本甲○○說好，後來他打電話來說他乾妹妹要直接過去警
    察局，我就沒回店裡，直接過去警察局會合）」、「（被告母：你過去跟他會合
    ，你也可以事先跟警察說，這個在我那裡買的，我要再回去找單子，你一下子教
    甲○○在跳蚤市場買的？）（楊：因為那支機子不是在甲○○身上，那支機子是
    在他乾妹妹身上，不是甲○○在用的，如果你說是甲○○在用的，我信得過，不
    過，那是在他乾妹妹身上用的，他乾妹妹說是甲○○送的，對我來講，我不能確
    定那支是不是甲○○害她，如果是甲○○害她的，我也不需要擔這個責任）」】
    （參本院卷第二七～第二九頁勘驗筆錄及錄音帶譯文），(三)證人丙○○於九十三
    年八月十三在本院結證稱：「（問：現任何職？）在臺中市○○路○段五十八號
    開電子通訊行」、「（問：提示錄音帶譯文、協議書，有何意見？）我全部承認
    ，ＯＫＷＡＰ１６３型手機是我賣給甲○○，在我手機行賣給他的賣六千多元」
    、「（問：你當時有跟他說這是贓物嗎？）沒有，當時賣我這支手機的人有簽切
    結書給我，所以我也不知道這是贓物（其並當庭提出切結書原本，合議庭閱完諭
    知影印附卷後發還），我是依照程序賣給甲○○的」、「（問：你當初為何要叫
    甲○○說這是在跳蚤市場買的？）臨時甲○○聯絡我說在去年八、九月份買的手
    機，刑事組傳他的乾妹妹哥哥去問那支手機，因為那支手機ＳＩＭ卡號碼是甲○
    ○乾妹妹哥哥的，那時ＳＩＭ卡片是他乾妹妹在使用，手機也是他乾妹妹在使用
    ，刑事局傳他跟他說手機有問題，我接到電話時，本來要先到店裡找切結書，我
    也有在電話跟甲○○說要先到店裡一下，因為那天是星期天我有休息，甲○○本
    來答應，後來他乾妹妹不同意說他哥哥在警察局要先過去，我就跟他說我現在馬
    上也去，那時我跟他碰面時，因為我跟他認識很久，我想說他這支手機不是他在
    用是他乾妹妹在用，並不能代表說那支手機就是我賣給甲○○的手機，且他們說
    買的月份也有出入，我想說因為我們店裡切結書只有留半年，我們店裡沒有發生
    過這種事，這次是第一次，我在警局樓下我主動跟甲○○說是在跳蚤市場買的，
    我們就上去了，我當時也很害怕，我有把握我們賣的手機都有切結書，但我不能
    確定這支手機是我賣出的，這件事情禮拜天發生後我就回去找切結書，找到後我
    有請律師寫函向鈞院更正，但甲○○一直對我很不諒解，我到刑事組問可不可以
    重新偵辦，他們說已經進入司法程序要由法官認定，律師也說我現在不是被告，
    我沒有辦法送任何書證，這件事情我事後一直想要補救但都沒有辦法，這件事跟
    甲○○沒有關係，我全部承擔」（參本院卷第四八～第五十頁審判筆錄），(四)丙
    ○○所提出之切結書（中古手機憑證）上所載之行動電話機具型號及序號與本件
    贓物完全一樣，係由一叫林鎮國之人所賣，有該林鎮國之簽名、按捺之指印及身
    分證影本。綜上可知，本件贓物原係丙○○向一叫林鎮國之人所買，再賣給被告
    ，而被告於警詢及檢察官偵訊中所以為不實之陳述，係因丙○○尚未找到林鎮國
    簽立之切結書，且因該支行動電話機具非在被告持有中，無法確認係其賣給被告
    之物，方權宜教被告為一般人卸責之說詞。
四、丙○○在臺中市○○路○段五八號開設通訊王國店面並於同址登記創新行在奇摩
    網站販賣行動電話機具之事實，除經丙○○陳述明確外，復有通訊王國之名片、
    奇摩購物網頁資料、臺中市政府營利事業登記公示詳細資料存卷可佐（參偵卷第
    三七～第三九頁），足徵被告係在一公開有合法登記專門經營電子通訊器材之商
    店購得該支行動電話機具，此與一般人購買行動電話機具之方式完全一樣，而丙
    ○○經營通訊行依照應辦之手續購得該支行動電話機具，乃其營生之內容，實難
    謂其有何不妥，而遽認其有贓物之認識，其既無贓物之認識，被告又如何明知該
    支行動電話機具係贓物，況ＯＫＷＡＰ１６３型行動電話機具，於九十三年五月
    間若搭配中華電信公司門號簽約二年及預繳通訊費一千二百元時，新品市價僅五
    千九百九十元（參偵卷第四十頁網路廣告資料），是以被告以五千三百元購買該
    型之中古機，價格尚屬相當。至證人賴鴻毅、賴韻如於警詢中僅證述該支行動電
    話機具，係由被告交給賴韻如插入賴鴻毅所申請之ＳＩＭ卡使用。綜上所述，本
    院認被告於主觀上並不知該支行動電話機具係贓物，且所付出之價格亦屬相當，
    其行為與刑法贓物罪之構成要件顯不符合，非能以該罪相繩。此外，復查無任何
    積極證據足資證明被告有何公訴人所指之犯行，依右揭條文規定，自應為被告無
    罪之諭知。
據上論斷，應依刑事訴訟法第四百五十二條、第三百零一條第一項，判決如主文。
本件經檢察官丁○○到庭執行職務
中      華      民      國    九十三    年      八      月     二十     日
                              台灣台中地方法院刑事第十三庭
                                  審判長法    官  許  旭  聖
                                        法    官  許  月  馨
                                        法    官  李  秋  娟
右正本證明與原本無異。
如不服本判決，應於判決送達後十日內向本院提出上訴狀，上訴於臺灣高等法院臺中
分院( 須附繕本 )。
                                        書記官
中    華    民    國      九十三      年       八      月     二十    日
